臺灣彰化地方法院刑事判決　　　　　　　100年度易字第462號
公　訴　人　臺灣彰化地方法院檢察署檢察官
被　　　告　陳亮諭
　　　　　　鄭清達
上列被告等因竊盜案件，經檢察官提起公訴（100 年度偵字第79
9 號、第2805號），檢察官聲請改依協商程序而為判決，本院合
議庭裁定由受命法官獨任進行認罪協商程序，判決如下：
    主    文
陳亮諭共同犯攜帶兇器竊盜未遂罪，處有期徒刑肆月，如易科罰
金，以新臺幣壹仟元折算壹日。緩刑貳年，緩刑期間付保護管束
，並應於緩刑期間內接受臺灣彰化地方法院檢察署所舉辦之法治
教育貳場次。
鄭清達共同犯攜帶兇器竊盜未遂罪，處有期徒刑肆月，如易科罰
金，以新臺幣壹仟元折算壹日。緩刑貳年，緩刑期間付保護管束
，並應於緩刑期間內接受臺灣彰化地方法院檢察署所舉辦之法治
教育貳場次。
    犯罪事實
一、陳亮諭係來助環境清潔有限公司（下稱來助公司）之工地負
    責人，鄭清達則為來助公司所僱用之工人。陳亮諭與鄭清達
    於民國100 年1 月19日（起訴書誤載為100 年1 月9 日）15
    時許至彰化縣社頭鄉○○路施作來助公司所承包之清洗排水
    溝工程時，因施作工程之清洗用水用罄，陳亮諭與鄭清達竟
    基於意圖為自己不法所有之犯意聯絡，由陳亮諭提議至位於
    彰化縣社頭鄉文化東巷81號對面之消防栓竊取自來水供清理
    水溝使用，經鄭清達應允後，鄭清達即駕駛來助公司所有之
    車號YC-1801 號小貨車搭載容量2 千公升之塑膠水箱、抽水
    馬達、消防栓扳手各1 個及水管2 條，至位於上址之消防栓
    旁，並將上開貨車上之水管連結在消防栓出水口，正使用使
    用來助公司所有客觀上足以對人之生命、身體構成威脅，而
    可供為兇器使用之金屬製消防栓扳手1 支，轉動開啟消防栓
    出水口之開關，欲竊取臺灣省自來水公司第11區管理處所管
    理之自來水時以作為清理水溝之用時，恰為臺灣省自來水公
    司第11區管理處二水營運所技術士謝松祿巡視發現並立刻制
    止而未遂。嗣經警到場處理，並扣得來助公司所有之車號YC
    -1801 號貨車1 輛、容量2 千公升之塑膠水箱、抽水馬達各
    1 個、水管2 條（均責付陳亮諭保管）及消防栓扳手1 個，
    而查悉上情。
二、證據：
（一）被告陳亮諭、鄭清達於警詢、偵訊及本院審理時之自白。
（二）證人即臺灣省自來水公司員工謝松祿於警詢中之證述。
（三）現場照片7張。
（四）扣案之消防栓扳手1個。
三、按行為後法律有變更者，適用行為時之法律，但行為後之法
    律有利於行為人者，適用最有利於行為人之法律，刑法第2
    條第1 項定有明文。查刑法第321 條業經總統於100 年1 月
    26日以華總一義字第10000015561 號令公布修正，並於100
    年1 月28日施行，本件被告2 人為前揭行為時刑法第321 條
    加重竊盜罪規定為：「犯竊盜罪而有左列情形之一者，處6
    月以上、5 年以下有期徒刑：一、於夜間侵入住宅或有人居
    住之建築物、船鑑或隱匿其內而犯之者。二、毀越門扇、牆
    垣或其他安全設備而犯之者。三、攜帶兇器而犯之者。四、
    結夥三人以上而犯之者。五、乘火災、水災或其他災害之際
    而犯之者。六、在車站或埠頭而犯之者。前項之未遂犯罰之
    。」修正後之刑法第321 條則規定為：「犯竊盜罪而有下列
    情形之一者，處6 月以上、5 年以下有期徒刑，得併科新臺
    幣10萬元以下罰金：一、侵入住宅或有人居住之建築物、船
    艦或隱匿其內而犯之者。二、毀越門扇、牆垣或其他安全設
    備而犯之者。三、攜帶兇器而犯之者。四、結夥三人以上而
    犯之者。五、乘火災、水災或其他災害之際而犯之者。六、
    在車站、埠頭、航空站或其他供水、陸、空公眾運輸之舟、
    車、航空機內而犯之者。前項之未遂犯罰之。」經比較新舊
    法之規定，新法除刪除原第1 款「於夜間」之要件，且就第
    6 款增加「航空站、其他供水、陸、空公眾運輸之舟、車、
    航空機內」之要件，另增加得併科罰金之規定，經比較修正
    前、後之規定，以被告行為時之規定較有利於被告，自應依
    刑法第2 條第1 項前段規定，適用行為時即修正前刑法第32
    1條之規定予以論處。
四、按刑法學理上所稱法規競合（法條競合），係指單一行為，
    發生單一之犯罪結果，與數個刑罰法律規定之犯罪構成要件
    全部或一部符合，因法規之錯綜關係，致同時有數個法規競
    合適用時，祇能依(1) 重法優於輕法。(2) 特別法優於普通
    法。(3) 基本法優於補充法。(4) 全部法優於一部法。(5)
    狹義法優於廣義法等原則，選擇一個最適當之法規作為單純
    一罪予以論處而排斥其他法規之適用。惟其中之「特別法優
    於普通法」原則，應排除普通法較特別法處罰為重者，即普
    通法之處罰較特別法之處罰為重時，仍應適用「重法優於輕
    法」之原則，此乃法律當然之解釋（最高法院97年度台上字
    第5114號判決意旨參照）。經查：自來水法第98條之竊水罪
    ，其法定刑為「五年以下有期徒刑、拘役或五百元以下罰金
    。」，然修正前刑法第321 條第1 項加重竊盜罪之法定刑則
    為「六月以上五年以下有期徒刑」，揆諸前揭判決意旨，依
    「重法優於輕法」之原則，應論以修正前刑法第321 條第1
    項之加重竊盜罪。
五、本件經檢察官與被告2 人於審判外達成協商之合意且被告2
    人均已認罪，其合意內容為：
（一）鄭清達共同犯修正前刑法第321 條第2 項、第1 項第3款
      之攜帶兇器竊盜未遂罪，願受有期徒刑4 月之宣告，如易
      科罰金以新臺幣1000元折算1 日，緩刑2 年，緩刑期間付
      保護管束，並應於緩刑期間內接受臺灣彰化地方法院檢察
      署所舉辦之法治教育2場次。
（二）陳亮諭共同犯修正前刑法第321 條第2 項、第1 項第3 款
      之攜帶兇器竊盜未遂罪，願受有期徒刑4 月之宣告，如易
      科罰金以新臺幣1000元折算1 日，緩刑2 年，緩刑期間付
      保護管束，並應於緩刑期間內接受臺灣彰化地方法院檢察
      署所舉辦之法治教育2 場次。
（三）經查，上開協商合意並無刑事訴訟法第455 條之4 第1項
      所列情形之一，檢察官聲請改依協商程序而為判決，本院
      爰不經言詞辯論，於協商合意範圍內為協商判決。
六、扣案之車號YC-1801 號小貨車、容量2 千公升之塑膠水箱、
    、抽水馬達、消防栓扳手各1 個及水管2 條，雖係被告2 人
    為本件犯行所用之物，然非被告2 人所有，爰均不予宣告沒
    收。
七、應適用之法條：刑事訴訟法第455 條之4 第2 項、第455 條
    之8 、第454 條第1 項，刑法第2 條第1 項前段、第28條、
    第41條第1 項、第74條第1 項第1 款、第2 項第8 款、第93
    條第1 項第2 款，修正前刑法第321 條第2 項、第1 項第3
    款。
八、本判決除有刑事訴訟法第455 條之4 第1 項第1 款、第2 款
    、第4 款、第6 款、第7 款所定情形之一，或違反同條第2
    項規定者外，不得上訴。
九、如有上開可得上訴情形，得自收受判決送達之日起10日內，
    向本院提出上訴書狀，上訴於第二審法院。
中    華    民    國    100   年    5     月    18    日
                  刑事第二庭  法  官  江彥儀
以上正本證明與原本無異。
中    華    民    國    100   年    5     月    18    日
                              書記官  黃明慧
附錄本案論罪科刑法條：
修正前刑法第321條第2項、第1項第3款
犯竊盜罪而有左列情形之一者，處6月以上、5 年以下有期徒刑:
一、於夜間侵入住宅或有人居住之建築物、船鑑或隱匿其內而犯
    之者。
二、毀越門扇、牆垣或其他安全設備而犯之者。
三、攜帶兇器而犯之者。
四、結夥三人以上而犯之者。
五、乘火災、水災或其他災害之際而犯之者。
六、在車站或埠頭而犯之者。
前項之未遂犯罰之。